【裁判字號】    99,訴,119
【裁判日期】    990331
【裁判案由】    違反毒品危害防制條例
【裁判全文】
臺灣臺南地方法院刑事判決               99年度訴字第119號
公  訴  人  臺灣臺南地方法院檢察署檢察官
被      告  乙○○
上列被告因違反毒品危害防制條例案件，經檢察官提起公訴（99
年度毒偵字第40號），被告於本院準備程序中，先就被訴事實為
有罪之陳述，經本院合議庭裁定改由受命法官獨任進行簡式審判
程序，判決如下：
    主  文
乙○○施用第一級毒品，累犯，處有期徒刑捌月。
    事  實
一、乙○○前於民國86至87年間，因犯施用毒品案件，經臺灣高
    等法院臺南分院先後以87年度上訴字第909號裁定送觀察、
    勒戒及強制戒治，於89年8月14日強制戒治執行完畢釋放，
    並經該院以87年度上訴字第909號判決免刑確定；又於前開
    強制戒治執行完畢5年內之90年10月至91年12月2日間，再犯
    施用毒品案件，經檢察官聲請強制戒治並起訴，強制戒治部
    分經本院以91年度毒聲字第2066號裁定令入戒治處所施以強
    制戒治，於92年12月2日出戒治所而執行完畢，起訴部分則
    經本院以92年度訴字第3號判決判處有期徒刑7月確定；復於
    93年8月至94年5月25日間，再因施用毒品案件，經本院以94
    年度訴字第739號判決判處有期徒刑1年確定，均已執行完畢
    。乙○○另於96年間，因施用毒品案件，經本院以96年度訴
    字第30號判決判處有期徒刑11月確定，嗣經本院以96年度聲
    減字第2509號裁定減為有期徒刑5月又15日確定，於97年3月
    31日縮刑期滿執行完畢。詎乙○○猶不思戒除毒癮惡習，明
    知海洛因係毒品危害防制條例第2條第2項第1款所定之第一
    級毒品，不得非法施用、持有，竟於前揭有期徒刑執行完畢
    5年內之98年11月7日上午8時許，又基於施用第一級毒品海
    洛因之犯意，在臺南市安平區安億橋下某處，以將海洛因摻
    入香菸內吸食之方式，施用海洛因1次。嗣因乙○○有意參
    加毒品減害替代療法，遂於翌日上午主動於未被有偵查犯罪
    權限之公務員或機關知悉其上開犯罪前，向員警自首其上開
    施用毒品之行為，經員警得其同意於該日上午5時許採尿送
    驗，結果確呈嗎啡陽性反應，而查悉上情。
二、案經臺南市警察局第四分局報告臺灣臺南地方法院檢察署檢
    察官偵查起訴。
    理  由
一、按本件被告乙○○所犯為死刑、無期徒刑、最輕本刑3年以
    上有期徒刑以外之罪，亦非屬高等法院管轄之第一審案件，
    其於準備程序進行中，先就被訴事實為有罪之陳述，經告知
    簡式審判程序之旨，並聽取檢察官、被告之意見後，本院合
    議庭依刑事訴訟法第273條之1第1項裁定進行簡式審判程序
    ，是本案之證據調查，依同法第273條之2規定，不受同法第
    159條第1項、第161條之2、第161條之3、第163條之1，及第
    164條至第170條所規定證據能力認定及調查方式之限制，合
    先敘明。
二、又依92年7月9日修正公布、93年1月9日施行之毒品危害防制
    條例第20條、第23條第2項規定：犯該條例第10條之罪者，
    檢察官應聲請法院裁定，令被告入勒戒處所觀察、勒戒，其
    期間不得逾2月；觀察、勒戒後，依據勒戒處所之陳報，認
    受觀察、勒戒人有繼續施用毒品傾向者，檢察官應聲請法院
    裁定令入戒治處所強制戒治，其期間為6個月以上，至無繼
    續強制戒治之必要為止，但最長不得逾1年；依前項規定為
    觀察、勒戒或強制戒治執行完畢釋放後，5年後再犯同條例
    第10條之罪者，適用前開觀察、勒戒或強制戒治之規定；觀
    察、勒戒或強制戒治執行完畢釋放後，5年內再犯同條例第
    10條之罪者，檢察官應依法追訴。是上開規定已將施用毒品
    者之刑事處遇程序，區分為「初犯」、「5年內再犯」及「5
    年後再犯」，依其立法理由，認「初犯」經觀察、勒戒或強
    制戒治後，應為不起訴處分；經觀察、勒戒或強制戒治執行
    完畢釋放後，「5年內再犯」者，因其再犯率甚高，原實施
    之觀察、勒戒及強制戒治既已無法收其實效，爰依法追訴；
    至經觀察、勒戒或強制戒治執行完畢釋放後，「5年後再犯
    」者，前所實施之觀察、勒戒或強制戒治已足以遮斷其施用
    毒品之毒癮，為期自新及協助其斷除毒癮，仍適用與「初犯
    」相同之規定，先經觀察、勒戒或強制戒治之程序。故依修
    正後之規定，僅限於「初犯」及「5年後再犯」2種情形，始
    應先經觀察、勒戒或強制戒治程序；倘被告於5年內已再犯
    ，經依法追訴處罰，縱其第3次（或第3次以上）再度施用毒
    品之時間，在初犯經觀察、勒戒或強制戒治執行完畢釋放5
    年以後，仍不合於「5年後再犯」之規定，且因已曾於「5年
    內再犯」，顯見其再犯率甚高，原實施觀察、勒戒或強制戒
    治，已無法收其實效，即應依該條例第10條處罰，至第3次
    （或第3次以上）施用毒品之時間，是否宜有期間限制？以
    多久為適宜？則分屬刑事政策、專門醫學之範圍，非審判機
    關所能決定，有待循立法途徑解決（最高法院95年5月9日95
    年度第7次刑事庭會議決議、97年9月9日97年度第5次刑事庭
    會議決議意旨參照）。查本件被告前曾受如事實欄所述之觀
    察、勒戒及強制戒治處分，並於89年8月14日執行完畢，經
    臺灣高等法院臺南分院以87年度上訴字第909號判決免刑確
    定，復於前開強制戒治處分執行完畢後5年內之90年10月至
    91年12月2日間及93年8月至94年5月25日間，兩度再犯連續
    施用毒品案件，經本院以92年度訴字第3號及94年度訴字第
    739號判決分別判處有期徒刑7月、1年確定等情，均分別有
    上開判決書、刑案資料查註紀錄表、臺灣高等法院被告前案
    紀錄表在卷可稽，足見被告於初犯經觀察、勒戒及強制戒治
    執行完畢後5年內，已迭次更犯施用毒品案件，並經起訴判
    刑，揆諸上開最高法院決議要旨，縱其本次所犯施用毒品案
    件距前次觀察、勒戒及強制戒治程序執行完畢已逾5年，仍
    應由本院依法論罪科刑。
三、上開犯罪事實，業據被告於警詢、本院準備程序及審理中均
    坦承不諱，且被告於98年11月8日經員警採尿送驗結果，確
    呈海洛因進入人體代謝分解後之嗎啡陽性反應乙節，有採尿
    同意書、臺南市警察局第四分局偵辦毒品危害防制條例案送
    驗尿液年籍對照表、長榮大學於98年11月18日出具之確認報
    告各1張附卷可稽（警卷第2頁、第4頁、第6頁），堪認被告
    上開任意性自白，確與事實相符。是本件事證明確，被告犯
    行洵堪認定，應予依法論科。
四、按海洛因依其成癮性、濫用性及對社會危害性之程度，已列
    為毒品危害防制條例第2條第2項第1款所規定之第一級毒品
    ，禁止非法持有及施用；是核被告所為，係犯毒品危害防制
    條例第10條第1項之施用第一級毒品罪。被告施用海洛因前
    持有海洛因之低度行為，為施用之高度行為所吸收，不另論
    罪。又被告曾於97年3月31日受如事實欄所載之罪刑執行完
    畢，有臺灣高等法院被告前案紀錄表可稽，其於有期徒刑執
    行完畢後5年內，故意再犯本件有期徒刑以上之罪，為累犯
    ，應依刑法第47條第1項規定加重其刑；再被告於本件上開
    犯罪未被有偵查犯罪權限之公務員或機關發覺前，即主動向
    臺南市警察局第四分局安平派出所員警自首上開施用毒品犯
    行，有被告之警詢筆錄及臺南市警察局第四分局刑事案件報
    告書附卷可考（警卷第1頁正反面、偵查卷第1頁），檢察官
    起訴意旨亦同此認定，則被告顯係對於未經發覺之罪自首而
    接受裁判；參以被告自始坦承上開施用毒品犯行，並就犯罪
    情節均供述明確，且係因有意參加毒品減害替代療法以戒除
    毒癮始前往警局自首等情，堪認其確出於悔悟而自首本件犯
    行，爰依刑法第62條前段之規定，就其所犯上開之罪減輕其
    刑，並依法先加後減之。爰審酌被告前已有多次施用毒品前
    科，竟仍無法戒除毒癮而再施用毒品，顯見其意志不堅，迄
    未能記取教訓，而未因前所受之觀察、勒戒及強制戒治處分
    或刑罰之執行而知所警惕，復參酌其所犯施用毒品行為係戕
    害自己身心健康，尚未嚴重破壞社會秩序、侵害他人權益，
    及其犯罪後主動坦承上開犯行不諱，應知悔悟，兼衡其學歷
    、職業、家庭狀況等一切情狀，量處如主文所示之刑，以資
    懲儆。
據上論斷，應依刑事訴訟法第273條之1第1項、第299條第1項前
段，毒品危害防制條例第10條第1項，刑法第11條前段、第47條
第1項、第62條前段，判決如主文。
本案經檢察官甲○○到庭執行職務
中    華    民    國    99    年     3    月    31    日
                        刑事第九庭    法  官   蔡盈貞
以上正本證明與原本無異。
如不服本判決應於收受本判決後10日內向本院提出上訴書狀，並
應敘述具體理由。其未敘述上訴理由者，應於上訴期間屆滿後20
日內向本院補提理由書狀（均須按他造當事人之人數附繕本）「
切勿逕送上級法院」。
                                      書記官   陳玉芬
中    華    民    國    99    年     3    月    31    日
附錄論罪科刑法條：
毒品危害防制條例第10條第1項
施用第一級毒品者，處 6 月以上 5 年以下有期徒刑。

司法院資訊處製作；財團法人民間司法改革基金會備份。
